【裁判字號】    90,台上,4247
【裁判日期】    900712
【裁判案由】    妨害風化
【裁判全文】
最高法院刑事判決                                九十年度台上字第四二四七號
    上  訴  人  甲○○
右上訴人因妨害風化案件，不服台灣高等法院台中分院中華民國九十年二月二十一日
第二審更審判決（八十九年度上更(一)字第三三九號，起訴案號：台灣台中地方法院檢
察署八十八年度偵字第一七九○、八三二一號），提起上訴，本院判決如左：
    主  文
上訴駁回。
    理  由
按刑事訴訟法第三百七十七條規定，上訴於第三審法院，非以判決違背法令為理由，
不得為之。是提起第三審上訴，應以原判決違背法令為理由，係屬法定要件。如果上
訴理由狀並未依據卷內訴訟資料，具體指摘原判決不適用何種法則或如何適用不當，
或所指摘原判決違法情事，顯與法律規定得為第三審上訴理由之違法情形，不相適合
時，均應認其上訴為違背法律上之程式，予以駁回。本件上訴人甲○○上訴意旨略稱
：(一)上訴人在原審已辯稱，上訴人無經濟基礎，且無證據足資證明上訴人為人蛇集團
籌措資金，或所籌措之資金係供犯罪之用。另已判刑確定之共犯乙○○等人，前往大
陸辦理假結婚之人頭丙○○等人及大陸女子丁○○等人，均未指稱上訴人參與犯罪。
(二)上訴人並無使大陸地區人民非法進入台灣地區，亦無行使使公務員登載不實之文書
及意圖營利引誘良家婦女與他人姦淫為常業之行為，即非上開犯罪之共同正犯。原判
決以：上訴人在警訊時坦承在乙○○赴大陸前，負責籌措資金，及由乙○○到大陸引
誘原非習於淫行之大陸籍良家婦女來台賣淫，並使大陸籍男子來台工作等情，認定上
訴人為共同正犯，有判決理由矛盾之違誤。(三)上訴人年紀尚輕，毫無經濟基礎，如何
籌措資金，籌措若干資金？原審未予查明，即認定上訴人為該人蛇集團籌措資金，有
應於審判期日調查之證據未予調查之違法。(四)上訴人曾示意戊○○裝病，以求回大陸
之機會。原判決僅憑大陸籍女子戊○○、己○○、庚○○等人之指證，及由乙○○（
上訴人之夫）、丙○○等人租屋照顧大陸籍女子之生活起居等情，即認定上訴人參與
照顧大陸女子生活及遊說大陸女子賣淫，有理由不備之違誤。(五)刑法第七條前段規定
：「本法於中華民國人民在中華民國領域外犯前二條以外之罪，而其最輕本刑為三年
以上有期徒刑者，適用之」。原判決認定，上訴人係犯修正前刑法第二百三十一條第
三項之意圖營利，引誘良家婦女與他人姦淫為常業罪，其法定本刑為「五年以下有期
徒刑，得併科一千元以下罰金」，依前揭規定，應無適用我國刑法處罰之餘地。(六)台
灣地區之丙○○、辛○、壬○○、癸○○、子○○、丑○○等人，前往大陸分別與大
陸地區之戊○○、庚○○、丁○○、寅○○、己○○、卯○等人，依法舉行婚禮，並
非假結婚，應屬有效之婚姻。原判決認定，上訴人與其餘共犯利用假結婚，引誘大陸
地區良家婦女來台賣淫，使大陸地區男子非法進入台灣地區及使公務員登載不實，有
適用法則不當之違法云云。
惟查：(一)原判決撤銷第一審關於上訴人部分之判決，依牽連犯改判論處上訴人共同意
圖營利，引誘良家婦女與他人姦淫為常業罪刑，係依憑上訴人在警訊時之自白；已判
刑確定之共犯辰○○、乙○○、丙○○、巳○○、辛○、午○○等人之供述；及大陸
地區人民戊○○、己○○、寅○○等人之指證；並有結婚公證書、旅行證、戶籍謄本
、財團法人海峽交流基金會之證明書、身分證影本等在卷可稽，以為論據。並敘明上
訴人於警訊時已坦承：伊在其配偶乙○○赴大陸之前，負責協助籌措資金，嗣大陸女
子來台後，並未與假結婚之人頭同住，而由伊負責照顧渠等生活起居，並協助解決所
遭遇之困難。證人即警員未○○亦到庭證稱：上訴人於警訊時之筆錄，係依其自由陳
述而製作。大陸籍女子戊○○、己○○且分別指證：上訴人以渠等在台灣無法生活，
被抓到會送到靖廬去關，以遊說其賣淫，不得已只好答應接客賣淫；及上訴人以電話
詢問其身體狀況、接客情形，並勸說既然來台，就賣淫多賺點錢回去，且詢問有無朋
友要來台接客賺錢等語，足見上訴人確實知情並參與犯行。而渠等於來台之前，戊○
○原在私人企業服務；己○○原在夜總會擔任掃地、洗碗工作；庚○○則從事專櫃模
特兒工作，已據戊○○、己○○及與庚○○假結婚之人頭辛○供明在卷，三人均為良
家婦女。嗣來台之後，均已被送至各飯店、旅館接客賣淫，亦據戊○○、己○○、庚
○○及負責接送之共犯午○○供述明確。上訴人與其餘共犯就本件犯罪事實，既有犯
意聯絡、行為分擔，自應依共同正犯理論，對全部犯罪事實負責。上訴人嗣後雖翻異
前供，否認參與犯罪，並辯稱本件係伊之配偶乙○○所為，與伊無涉云云，顯係飾卸
之詞，不足採信。另戊○○雖曾謂：上訴人要伊裝病回大陸去，但乙○○不放人。因
係在上訴人與其餘共犯引誘戊○○與他人姦淫既遂之後，與已成立之犯罪不生影響，
其證言不能為上訴人有利之認定等情，已於理由說明綦詳。(二)中華民國憲法第四條規
定：「中華民國領土，依其固有之疆域，非經國民大會之決議，不得變更之。」又依
民國八十九年四月二十五日修正公布之中華民國憲法增修條文第四條第五項規定：「
中華民國領土，依其固有之疆域，非經全體立法委員四分之一之提議，全體立法委員
四分之三之出席，及出席委員四分之三之決議，並提經國民大會代表總額三分之二之
出席，出席代表四分之三之複決同意，不得變更之。」而國民大會迄今不曾為變更領
土之決議或複決。另中華民國憲法增修條文第十一條復規定：「自由地區與大陸地區
間人民權利義務關係及其他事務之處理，得以法律為特別之規定。」而臺灣地區與大
陸地區人民關係條例第二條第二款規定：「大陸地區：指臺灣地區以外之中華民國領
土。」已明示大陸地區仍屬我中華民國之領土，從而在大陸地區犯罪，仍屬在中華民
國領域內犯罪。原判決認定，本件犯罪橫跨大陸地區與臺灣地區兩地，依刑法第三條
前段規定，當然有中華民國刑法之適用。上訴意旨任意指稱不得適用我國刑法處罰，
自非適法。至於其餘之爭辯，乃單純事實之爭執，亦非適法之第三審上訴理由。上訴
意旨，徒憑己見，就原判決已說明事項或屬原審採證認事職權之適法行使，任意指摘
為違法，顯與法律規定得為第三審上訴理由之違法情形，不相適合。其上訴違背法律
上之程式，應予駁回。
據上論結，應依刑事訴訟法第三百九十五條前段，判決如主文。
中      華      民      國     九十     年       七     月     十二     日
                              最高法院刑事第十二庭
                                  審判長法官  呂  潮  澤
                                        法官  陳  世  雄
                                        法官  孫  增  同
                                        法官  蕭  權  閔
                                        法官  洪  明  輝
      右正本證明與原本無異
                                              書  記  官
中      華      民      國     九十     年       七     月     十七     日


司法院資訊處製作；財團法人民間司法改革基金會備份。
